【裁判字號】    95,上易,56
【裁判日期】    951130
【裁判案由】    給付承攬報酬
【裁判全文】
臺灣高等法院花蓮分院民事判決          95年度上易字第56號
上  訴  人  記典石材股份有限公司
法定代理人  乙○○
訴訟代理人  甲○○
被 上訴 人  莊義茂即茂  企業社
上列當事人間請求給付承攬報酬事件，上訴人對於中華民國95年
8月11日臺灣花蓮地方法院95年度訴字第105號第一審判決提起上
訴，本院於95年11月16日言詞辯論終結，判決如下：
    主  文
上訴駁回。
第二審訴訟費用由上訴人負擔。
    事實及理由
一、被上訴人起訴主張：伊於民國93年12月間承攬上訴人坐落花
    蓮市○○路33號工地之基礎建設工程，總價款新台幣（下同
    ）1,226,887元，已於94年農曆年前完工。上訴人除第一張
    支票兌現外，其餘報酬102萬元以原判決附表所示之三張支
    票（下稱系爭支票）抵付，屆期提示均遭退票，並以公司監
    察人吳介源未經授權，擅自委伊施工為由，拒付報酬，惟施
    工地點在上訴人公司所在花蓮市○○路33號，上訴人公司總
    經理即本件訴訟代理人甲○○也親自到現場，知伊施工的事
    實，不能諉為吳介源未經上訴人授權，至少也符合表見代理
    之規定等語。爰依票據及承攬關係，求為命上訴人給付伊
    102 萬元及自94年9月15日起至清償日止，按年息百分之六
    計算利息之判決。
二、上訴人則以：否認兩造間有承攬契約存在，吳介源為公司監
    察人不能代表公司執行職務，且未經授權，自行與被上訴人
    締結承攬契約，並利用保管公司支票簿及印鑑章之機會，偽
    造系爭支票予被上訴人作為報酬，對伊不生效力。甲○○雖
    到公司營業所發現被上訴人在施工，但不清楚誰是工程負責
    人，經與董事長乙○○確認並未僱人施工後，吳介源承認係
    其找人施工，因甲○○不認識被上訴人，所以也沒有跟被上
    訴人說吳介源無權代理公司發包工程等語，資為抗辯。
三、本件原審對於被上訴人之請求，判決被上訴人勝訴，上訴人
    聲明不服，求為廢棄原判決，並駁回被上訴人在第一審之訴
    ；被上訴人則求為判決駁回上訴。
四、查被上訴人主張其執有上訴人簽發之系爭支票，總金額102
    萬元，屆期提示均遭退票之事實，業據提出支票及退票理由
    單各三張為憑，上訴人對支票及印文之真正，均不爭執，自
    堪信為真實。上訴人雖以前開情詞置辯，惟查：(一)上訴人抗
    辯系爭支票為訴外人吳介源所盜蓋云云，雖提出刑事告訴狀
    及台灣士林地方法院檢察署開庭通知書各一份為憑，然僅能
    證明上訴人有向檢察官告訴吳介源涉嫌偽造有價證券，尚不
    能據以證明吳介源確有盜蓋上訴人及乙○○印章偽造支票之
    事實，其抗辯即嫌無據。惟兩造既為票據關係之直接前後手
    ，依票據法第13條規定之反面解釋，票據債務人即上訴人得
    以原因關係抗辯，是本件爭點在於，兩造間是否有承攬契約
    存在，上訴人有無積欠被上訴人承攬報酬102萬元？(二)按由
    自己之行為表示以代理權授與他人，或知他人表示為其代理
    人而不為反對之表示者，對於第三人應負授權人之責任，但
    第三人明知其無代理權或可得而知者，不在此限，民法第
    169條定有明文。此項表見代理之規定，係為保護第三人而
    設，本人如有使第三人信以為其有以代理權授與他人之行為
    ，而與該他人交易；或本人雖明知他人表示為其代理人，並
    以其名義為法律行為，而未為反對之表示，致第三人信以為
    真，與之為交易行為，本人均應負授權人之責任。又執票人
    向支票債務人行使追索權時，得請求自為付款提示日起之利
    息，如無約定利率者，依年利六釐計算，票據法第133條亦
    定有明文。查：(1)訴外人吳介源為上訴人公司監察人，有公
    司變更登記表為證，原則上不能對外代表公司執行業務，其
    無法定代理權自明，被上訴人復未能舉證證明吳介源經上訴
    人合法授權，是本件尚難認定其為有權代理上訴人發包系爭
    工程。(2)證人莊連維證稱：我於93年12月間，受僱於上訴人
    ，在花蓮市○○路33號負責整理廢土，是吳介源找我去上訴
    人公司工作，吳介源要我介紹工人到現場去灌水泥，我比價
    之後，就找被上訴人施作，吳介源派我在現場監工．．．被
    上訴人提出的現場施工照片就是在花蓮市○○路33號，照片
    中顯示在挖水溝、裝機械，工程施作了大約四個月，被上訴
    人也在廠房裡面施工。我稱吳介源老闆，我沒有見過乙○○
    ，只有聽過，乙○○好像是上訴人的董事長．．．甲○○常
    常來，有看到被上訴人在施工，吳介源有告訴我甲○○是總
    經理，他們股東之間頭銜怎麼安排我不知道，我工作上是聽
    吳介源的指揮等語，核與被上訴人提出吳介源出具之債權確
    認證明書相符；甲○○雖先否認伊為上訴人總經理，嗣又稱
    係吳介源不承認伊為上訴人之總經理，三張現場照片雖有伊
    ，但是帶朋友去參觀等語。甲○○陳詞反覆且與經驗法則相
    違，應認證人莊連維之證詞為可採。(3)上訴人之監察人吳介
    源以公司代理負責人之名義，找被上訴人到公司所在地之花
    蓮市○○路33號施作工程，長達數月，期間上訴人總經理甲
    ○○經常在工地出現，知悉被上訴人在場為上訴人施作工程
    之事實，均未曾表示反對之意，或明確否認吳介源有發包工
    程權限，吳介源又持有公司支票簿及印鑑章，以公司名義簽
    發支票作為給付承攬報酬之用，第一張支票並如期兌現，客
    觀上足以使被上訴人善意信賴上訴人有以代理權授與吳介源
    ，讓被上訴人認為系爭工程確係上訴人發包；又上訴人總經
    理甲○○明知吳介源表示其為上訴人代理人，並以上訴人名
    義發包工程，而未為反對之表示，致被上訴人信以為真，承
    攬系爭工程，依上開說明，上訴人自應依民法第169條表見
    代理規定負授權人之責任。從而，被上訴人依據票據及承攬
    關係，請求上訴人給付102萬元及遲延利息，即屬有據，應
    予准許。原審判命上訴人如數給付，於法並無違誤。上訴意
    旨，指摘原判決不當，求予廢棄改判，為無理由，應予駁回
    。末按被上訴人因未能舉證證明吳介源係經上訴人合法授權
    ，致本院無從認定吳介源有權代理上訴人發包系爭工程，惟
    本院基於前述之理由，認上訴人應依表見代理之規定，負授
    權人之責任，因而為上訴人敗訴之判決。上訴人究竟有無授
    權吳介源發包系爭工程，係一事實問題，並不因本案判決之
    結果，必然使吳介源在私法上之地位，遭受不利益，自無告
    知其參加訴訟之必要，併此敘明。
五、據上論結，本件上訴為無理由，依民事訴訟法第449條第1項
    、第78條、第85條第1項前段，判決如主文。
中    華    民    國    95    年    11    月    30    日
                        審判長法  官  楊鼎章
                              法  官  謝志揚
                              法  官  蔣有木
以上正本係照原本作成。
本件不得上訴。
                              書記官  陳淑芬
中    華    民    國    95    年    11    月    30    日


司法院資訊處製作；財團法人民間司法改革基金會備份。
